臺灣高等法院民事裁定
109年度抗字第480號
抗  告  人  臺灣銀行股份有限公司

法定代理人  邱月琴  
代  理  人  楊雅評  
            易定芳律師
上列抗告人因與相對人謝貞德間聲請管收事件，對於中華民國10
9年3月11日臺灣士林地方法院109年度管字第2號裁定提起抗告，
本院裁定如下：
    主  文
原裁定廢棄，發回臺灣士林地方法院。
    理  由
一、抗告人聲請及抗告意旨略以：相對人截至民國108年12月17
    日止，積欠伊新臺幣（下同）2億3,429萬0,634元（含本金6
    ,708萬9,115元、利息1億4,004萬4,858元、違約金2,715萬6
    ,661元），並將其持有之第三人來思達國際企業股份有限公
    司（下稱來思達公司）之股份、三洋紡織纖維股份有限公司
    （下稱三洋公司）之股份，以及將新北市○○區○○路00號18樓
    、41樓房地（下依序稱18樓、41樓不動產，合稱系爭不動產
    ）分別登記為其女謝采璇本人或由謝采璇擔任負責人之璦德
    國際股份有限公司(下稱璦德公司)所有，顯係利用親人名義
    隱匿財產，脫避伊追索；且相對人在接受媒體訪問時自陳所
    有動產價值高達數億元，卻陳報動產為一般工藝品且與其配
    偶共同收藏，復漏未陳報其持有Solution Sky Limitd(下稱
    S公司)、Lifestyle Holdings Ltd.(下稱L公司)100%股權。
    爰依強制執行法第22條第5項規定，聲請管收相對人，原裁
    定顯有未當，爰依法提起抗告，聲明廢棄原裁定等語。
二、按已發見之債務人財產不足抵償聲請強制執行債權或不能發
    現債務人應交付之財產時，執行法院得依債權人聲請或依職
    權，定期間命債務人據實報告該期間屆滿前一年內應供強制
    執行之財產狀況。債務人違反前項規定，不為報告或為虛偽
    之報告，執行法院得依債權人聲請或依職權命其提供擔保或
    限期履行執行債務。債務人未依前項命令提供相當擔保或遵
    期履行者，執行法院得依債權人聲請或依職權管收債務人。
    但未經訊問債務人，並認其非不能報告財產狀況者，不得為
    之。強制執行法第20條定有明文。是債務人違背財產開示義
    務，且未依命令提供相當擔保或遵期履行，而無其他間接執
    行方法時，宜使執行法院得依債權人聲請或依職權管收債務
    人，以利債權人實現其債權。此項管收規定，與同法第22條
    第5項規定因債務人未依同條第1項命令提供相當擔保、遵期
    履行或無正當理由違反同條第2項限制住居命令者，執行法
    院得依債權人聲請或依職權管收債務人，顯然有別（最高法
    院106年台抗字第518號裁定意旨參照）。是債務人若有虛偽
    報告財產狀況之情事，執行法院自應依強制執行法第20條第
    2項規定，明確記載債務人應供擔保金額及執行債權金額，
    限期令債務人供擔保或履行債務，尚不得以債務人就應供強
    制執行之財產無隱匿或處分之情事為由，逕行駁回債權人管
    收債務人之聲請。
三、經查：
　㈠抗告人於108年10月7日執臺灣彰化地方法院（下稱彰化地院
    ）105年4月27日彰院勝105司執季字第14036號債權憑證，聲
    請原法院民事執行處（下稱執行法院）強制執行相對人之財
    產，經原法院以108年度司執字第64000號清償債務強制執行
    事件受理在案(下稱系爭執行事件），並以相對人屢次於報
    章媒體宣稱其擁有豪宅及珍寶古玩，依強制執行法第20條規
    定，聲請執行法院命相對人據實陳報其所有財產狀況，經執
    行法院以108年10月9日士院彩108司執強字第64000號執行命
    令，命相對人於文到10日內據實陳報近1年內應供強制執行
    之財產狀況。相對人雖於108年10月31日具狀陳報財產狀況
    ，並提出全國財產稅總歸戶財產查詢清單、照片清冊為證，
    及陳稱系爭照片清冊所示動產（下稱系爭動產）為相對人與
    其妻蔡瀚儀數10年來陸續收藏共有，因蔡瀚儀於103年4月12
    日去世，其應有部分由相對人及兩名子女繼承云云。雖抗告
    人於108年11月22日以民事陳報狀暨聲請狀主張依強制執行
    法第22條規定命相對人限期履行償還債務，惟觀其內容係以
    相對人陳報系爭動產為其等夫妻共有及價值，與其對外宣稱
    有所出入，相對人未據實陳報其財產狀況等語，則抗告人究
    主張相對人未據實陳報其財產狀況，應依強制執行法第20條
    第2項規定命相對人供擔保或限期履行債務；或主張相對人
    有隱匿、處分財產，應依強制執行法第22條第1項規定命相
    對人供擔保或限期履行債務，即有未明，執行法院逕依強制
    執行法第22條第1項規定，於108年12月5日以士院彩108司執
    強字第64000號執行命令（下稱系爭執行命令）命相對人於
    文到7日內供擔保5,000萬元或履行債務（未載明應履行債務
    金額），已有未合。自應由執行法院重行審究相對人係未履
    行其據實陳報義務或有隱匿、處分財產之情形，重行核發執
    行命令，載明應供擔保之金額及執行債權債權金額，限期命
    相對人供擔保或履行債務，尚不得以相對人無隱匿、處分財
    產之情事，逕駁回抗告人管收相對人之聲請。
　㈡又抗告人主張相對人利用其親人隱匿其持有來思達公司、三
    洋公司之股份及系爭不動產，並據其提出相關新聞媒體報導
    、來思達公司公開說明書、年報、三洋公司年報等為證。原
    法院未審酌上開財產之變動狀況，究明是否為相對人所隱匿
    之財產，逕以系爭18樓、41樓不動產於104年間分別登記為
    相對人之女謝采璇、璦德公司（法定代理人為謝采璇）所有
    ；及相對人未直接持有第三人思享家國際股份有限公司(由
    相對人子女持有100%股權)、逸翔投資有限公司(法定代理人
    為謝采璇)、逸翔飛投資股份有限公司之股份(謝采璇持有96
    %股權)，難認相對人實際上持有三洋公司之股權，而有隱匿
    財產；另相對人原持有100%股權之S公司、L公司(嗣於108年
    6月、11月間移轉予相對人子、女)為境外公司，非屬我國得
    強制執行之財產，認相對人無隱匿或處分財產之情事，駁回
    抗告人之聲請，亦有未合。
四、綜上所述，原裁定認相對人並無顯有履行義務之可能而故不
    履行，或隱匿或處分財產等情事，否准抗告人聲請管收相對
    人，尚有未洽。抗告意旨指摘原裁定不當，聲明廢棄，為有
    理由。又上開應調查事項與應踐行程序，事涉相對人應否予
    以管收及必要之程序保障，自由原法院為之為宜，以維當事
    人審級利益，爰將原裁定廢棄，發回原法院另為適當之處理
    。
五、據上論結，本件抗告為有理由，裁定如主文。 
中　　華　　民　　國　　109 　年　　6 　　月　　20　　日
                      民事第四庭
                        審判長法  官  傅中樂
                              法  官  趙伯雄
                              法  官  管靜怡
正本係照原本作成。
本裁定除以適用法規顯有錯誤為理由外，不得再抗告。如提起再
抗告，應於收受送達後10日內委任律師為代理人向本院提出再抗
告狀。並繳納再抗告費新臺幣１千元。
中　　華　　民　　國　　109 　年　　6 　　月　　22　　日

　　　　　　　　　　　　　    書記官  蕭進忠